【裁判字號】    98,上訴,3533
【裁判日期】    981112
【裁判案由】    毒品危害防制條例
【裁判全文】
臺灣高等法院刑事判決                98年度上訴字第3533號
上  訴  人
即  被  告  甲○○
                      樓
上列上訴人因違反毒品危害防制條例案件，不服臺灣板橋地方法
院98年度訴字第2102號，中華民國98年7 月23日第一審判決（起
訴案號：臺灣板橋地方法院檢察署98年度毒偵字第3021號），提
起上訴，本院判決如下：
    主  文
上訴駁回。
    事實及理由
一、本案經本院審理結果，認第一審以上訴人即被告甲○○犯毒
    品危害防制條例第10條第1 項、第2 項之施用第一、二級毒
    品罪，累犯，判處有期徒刑十月、四月，應執行有期徒刑一
    年，另說明扣案之海洛因一包（驗餘淨重零點零壹陸肆公克
    ）沒收銷燬之，其認事用法及量刑均無不當，應予維持，並
    引用第一審判決書記載之事實、證據及理由（如附件）。
二、被告上訴意旨略以：被告因焦慮症、失眠症無法專心工作，
    平常服用焦慮症、失眠症之藥物，有神志恍惚及失憶等副作
    用，為克服焦慮、失眠，因而於98年4 月16日施用毒品，且
    於前一日即同年4 月15日被告已至財團法人中心診所求診診
    治焦慮症、失眠症，並於案發後繼續治療，復於98年7 月3
    日前往台北市立醫院「成癮防治科」求治，被告吸食毒品之
    動機在於治病，對社會影響不大，且犯罪後態度良好，原判
    決未依刑法第61條免除其刑或依刑法第57條、第59條減輕其
    刑，顯有未當云云。
三、經查：
（一）按刑之量定，為求個案裁判之妥當性，法律賦予法院裁量
      之權，量刑輕重，乃屬為裁判之法院得依職權自由裁量之
      事項，苟其量刑已以行為人之責任為基礎，並斟酌刑法第
      57條各款所列情狀，在法定刑度內，酌量科刑，如無偏執
      一端，致明顯失出失入情形，上級審法院即不得單就量刑
      部分遽指為不當或違法。本件原判決就如何量定其宣告刑
      之理由，已經敘明審酌被告前因施用毒品，接受觀察勒戒
      後，仍未能戒除毒癮，顯其無戒毒悔改之意，並念其施用
      毒品之次數各僅一次，犯罪後坦認犯行，態度尚可等一切
      情狀，並以被告曾於94年間因施用第一、二級毒品案件，
      經臺灣宜蘭地方法院以94年度訴字第355 號判處應執行有
      期徒刑8 月確定，於95年10月31日縮短刑期執行完畢，五
      年內再故意犯本件施用毒品罪，為累犯，而於法定刑度之
      內，予以量定，客觀上並無明顯濫權之情形。
（二）又被告係在本件犯罪後，始自動前往醫療院所接受美沙冬
      替代療法戒除毒癮，與毒品危害防制條例第21條規定需在
      犯罪未發覺前自動請求治療者不符，況且，施用第一級毒
      品之犯罪，並不在刑法第61條規定得免除其刑之範圍內，
      是被告所述上情，係其個人主觀上對法院量刑之期盼，其
      所述其他各情，原審均已審酌，所處之刑並無違反比例原
      則，亦無失之過重之情，被告上訴意旨片面指摘原審量刑
      過重，為無理由，應予駁回。
據上論結，應依刑事訴訟法第373條、第368條，判決如主文。
本案經檢察官孫冀薇到庭執行職務。
中    華    民    國    98    年    11    月    12    日
                  刑事第十九庭審判長法  官  葉騰瑞
                                    法  官  潘翠雪
                                    法  官  彭政章
以上正本證明與原本無異。
如不服本判決，應於收受送達後10日內向本院提出上訴書狀，其
未敘述上訴之理由者並得於提起上訴後10日內向本院補提理由書
（均須按他造當事人之人數附繕本）「切勿逕送上級法院」。
                                    書記官  杜宜寧
中    華    民    國    98    年    11    月    12    日
附錄：本案論罪科刑法條全文
毒品危害防制條例第10條
施用第一級毒品者，處 6 月以上 5 年以下有期徒刑。
施用第二級毒品者，處 3 年以下有期徒刑。
附件：
臺灣板橋地方法院刑事判決              98年度訴字第2102號
公  訴  人  臺灣板橋地方法院檢察署檢察官
被      告  甲○○  男  34歲（民國○○年○○月○○日生）
                    身分證統一編號：Ｚ000000000號
                    住臺北市○○區○○路三段80巷55號2 樓
上列被告因違反毒品危害防制條例案件，經檢察官提起公訴（98
年度毒偵字第3021號），被告於準備程序中就被訴事實為有罪之
陳述，經本院合議庭裁定改以簡式審判程序審理，判決如下：
    主  文
甲○○施用第二級毒品，累犯，處有期徒刑肆月；又施用第一級
毒品，累犯，處有期徒刑拾月，扣案之海洛因壹包（驗餘淨重零
點零壹陸肆公克）沒收銷燬之。應執行有期徒刑壹年，扣案之海
洛因壹包（驗餘淨重零點零壹陸肆公克）沒收銷燬之。
    事  實
一、甲○○前於民國90年間因施用毒品案件，經臺灣士林地方法
    院以91年度毒聲字第290 號裁定送觀察、勒戒，因認無繼續
    施用毒品傾向，經臺灣士林地方法院檢察署檢察官於91年6
    月11日以90年度毒偵字第1853號為不起訴處分確定，嗣於同
    日釋放出所。又於94年間因施用第一級、第二級毒品案件，
    經臺灣宜蘭地方法院以94年度訴字第355 號判處應執行有期
    徒刑8 月確定，嗣於95年10月31日縮短刑期執行完畢。詎仍
    不知悔改，竟於觀察勒戒執行完畢5 年內再犯施用毒品罪經
    法院論罪科刑處罰後，基於施用第二級毒品甲基安非他命之
    犯意，於98年4 月14日14、15時許，在其位於臺北市○○區
    ○○路3 段80巷50號2 樓之住處內，將甲基安非他命置入玻
    璃球內點燃吸食煙霧之方式，施用第二級毒品甲基安非他命
    1 次；再基於施用第一級毒品海洛因之犯意，於98年4 月16
    日0 時許，在其位於臺北市○○區○○路3 段80巷50號2 樓
    住處內，以海洛因摻入香菸內點燃吸食煙霧之方式，施用海
    洛因1 次。嗣於98年4 月16日15時30分許，在臺北縣三重市
    ○○街31巷8 弄口前為警查獲，並扣得海洛因1 包（驗前淨
    重0.017 公克，驗餘淨重0.0164公克）。
二、案經臺北市政府警察局中正第一分局報告臺灣板橋地方法院
    檢察署檢察官偵查起訴。
    理  由
一、本案被告甲○○所犯為死刑、無期徒刑或最輕本刑為3 年以
    上有期徒刑以外之罪，其於準備程序中就被訴事實為有罪之
    陳述，經法官告知簡式審判程序之旨，並聽取公訴人之意見
    後，依刑事訴訟法第273 條之1 第1 項規定，裁定由受命法
    官獨任進行簡式審判程序，合先敘明。
二、上開事實，業據被告甲○○於本院審理時坦承不諱，且被告
    為警查獲時採尿送驗結果，呈嗎啡（即海洛因水解後之反應
    ）、甲基安非他命之陽性反應，有臺灣尖端先進生技股份有
    限公司98年4 月29日濫用藥物檢驗報告1 紙在卷可證。又有
    白色粉末1 包扣案可證；上述白色粉末1 包（驗前淨重
    0.017 公克，驗餘淨重0.0164克），經送交通部民用航空局
    航空醫務中心鑑驗結果含第一級毒品海洛因成分，有該局航
    空醫務中心98年4 月27日航藥鑑字第0982175 號毒品鑑定書
    在卷可佐；上述鑑驗結果，均係檢驗機關本於專業知識及以
    精密儀器或科學檢驗方法所得之結論，自可憑信，足見被告
    自白與事實相符，堪以採信。
三、按毒品危害防制條例於92年7 月9 日修正公布，其中第20條
    、第23條將施用毒品之刑事處遇程序，區分為「初犯」、「
    5 年內再犯」、「5 年後再犯」，而依立法理由觀之，僅限
    於「初犯」、「5 年後再犯」，始應先經觀察、勒戒或強制
    戒治程序，倘被告於5 年內已再犯，經依法追訴處罰，縱其
    第三次（或第三次以上）再度施用毒品之時間，在初犯經觀
    察、勒戒或強制戒治執行完畢釋放5 年以後，已不合於「5
    年後再犯」之規定，且因已於「5 年內再犯」，顯見其再犯
    率甚高，原實施觀察、勒戒或強制戒治，已無法收其實效，
    即應依該條例第10條規定處罰，最高法院95年5 月9 日95年
    度第七次及97年9 月9 日97年度第五次刑事庭會議決議可資
    參照。經查，被告前於90年間因施用毒品案件，經臺灣士林
    地方法院以91年度毒聲字第290 號裁定送觀察、勒戒，因認
    無繼續施用毒品傾向，經臺灣士林地方法院檢察署檢察官於
    91年6 月11日以90年度毒偵字第1853號為不起訴處分確定，
    嗣於同日釋放出所。又於94年間因施用第一級、第二級毒品
    案件，經臺灣宜蘭地方法院以94年度訴字第355 號判處應執
    行有期徒刑8 月確定，嗣於95年10月31日縮短刑期執行完畢
    ，此有臺灣板橋地方法院檢察署刑案資料查註紀錄表、全國
    施用毒品案件紀錄表及臺灣高等法院被告前案紀錄表各1 份
    在卷可參。是被告於觀察勒戒執行完畢釋放後，5 年內已再
    犯施用毒品案件，經法院判處罪刑確定，則其再犯本件施用
    毒品案件，即非屬該條例第20條第3 項所稱「5 年後再犯」
    之情形，檢察官自應依法追訴。從而，本件事證明確，被告
    犯行應堪認定。
四、查海洛因及甲基安非他命分屬毒品危害防制條例第2 條第2
    項第1 款、第2 款所稱之第一級、第二級毒品，均不得持有
    、施用，被告竟持以施用，核其所為，係犯同條例第10條第
    1 項之施用第一級毒品罪及同條例第2 項之施用第二級毒品
    罪。其施用前持有海洛因及甲基安非他命之低度行為，應為
    施用之高度行為所吸收，均不另論罪。查被告前於94年間因
    施用第一級、第二級毒品案件，經臺灣宜蘭地方法院以94年
    度訴字第355 號判處應執行有期徒刑8 月確定，嗣於95年10
    月31日縮短刑期執行完畢等節，有臺灣板橋地方法院檢察署
    刑案資料查註紀錄表及臺灣高等法院被告前案紀錄表各1 份
    在卷可按，其受有期徒刑之執行完畢後，5 年之內故意再犯
    有期徒刑以上之上述2 罪，皆為累犯，均應依刑法第47條第
    1 項之規定加重其刑。其所犯上述2 罪，犯意各別，行為互
    異，應予分別論罪，合併處罰。爰審酌被告素行、智識程度
    ，且經觀察勒戒後，仍未能戒除毒癮，顯見其無戒毒悔改之
    意，惟念其施用毒品之次數各僅1 次、犯罪後坦認犯行，態
    度尚可等一切情狀，分別量處如主文所示之刑，並定其應執
    行之刑。扣案之白色粉末1 包（驗餘淨重0.0164公克），已
    如前述，為第一級毒品海洛因，與其包裝袋因沾有海洛因成
    分，無法完全析離，應併予依毒品危害防制條例第18條第1
    項前段規定沒收銷燬之。
據上論斷，應依刑事訴訟法第273 條之1 第1 項、第299 條第1
項前段，毒品危害防制條例第10條第1 項、第2 項、第18條第1
項前段，刑法第11條、第47條第1 項、第51條第5 款，判決如主
文。
本案經檢察官連思藩到庭執行職務。
中    華    民    國    98    年    7     月    23    日
                  刑事第十四庭  法  官  陳海寧
以上正本證明與原本無異。
如不服本判決，應於判決送達後10日內敘明上訴理由，向本院提
出上訴狀 (應附繕本) ，上訴於臺灣高等法院。其未敘述上訴理
由者，應於上訴期間屆滿後20日內向本院補提理由書「切勿逕送
上級法院」。
                                書記官  潘佳欣
中    華    民    國    98    年    7     月    23    日
附錄本案論罪科刑法條
毒品危害防制條例第10條
施用第一級毒品者，處 6 月以上 5 年以下有期徒刑。
施用第二級毒品者，處 3 年以下有期徒刑。


司法院資訊處製作；財團法人民間司法改革基金會備份。
